臺灣基隆地方法院基隆簡易庭小額民事判決
原　　　告　陳德旺
被　　　告　謝佳兆
上列當事人間請求損害賠償事件，本院於民國100年10月11日言
詞辯論終結，判決如下：
    主  文
被告應給付原告新台幣壹萬柒仟捌佰貳拾柒元，及自民國一百年
五月十八日起至清償日止，按週年百分之五計算之利息。
原告其餘之訴駁回。
訴訟費用新台幣陸仟元，由被告負擔新台幣貳仟玖佰柒拾柒元，
餘由原告負擔。
本判決第一項得假執行。
    事實及理由
一、原告起訴主張：
(一)原告於民國100年4月10日凌晨0時10分許，駕駛原告所有車
    牌號碼357-B9號營業用小客車(下稱原告營小客車)，沿基隆
    市○○街往基隆市區方向行駛，於行經福一街83號前，適同
    向前方有由被告所駕駛之車牌號碼7B-9769號自用小客車(下
    稱被告小客車) 偏右往路旁行駛，致原告誤認被告可能欲往
    路旁停車，乃將車略偏向左直行擬超越被告小客車；迨原告
    營小客車接近被告小客車時，被告小客車竟於未打方向燈警
    示後方來車之情形下，突然左轉，原告煞閃不及，致原告營
    小客車之右前車頭與被告小客車左側車門碰撞，造成嚴重毀
    損。又行車左轉彎時應先顯示車輛前後之左邊方向燈光或由
    駕駛人表示左臂平伸，手掌向下之手勢；變換車道時，應顯
    示方向燈，讓直行車先行；轉讓車應讓直行車先行，為道路
    交通安全規則第91條第2款、第97條第2項、第102條第7款所
    明定。本件被告未依循上開規定行車，顯有過失。爰本於侵
    權行為法律關係提起本訴，請求被告賠償原告所受損害。
(二)請求賠償之項目及金額：
  1.車損部分：原告營小客車經送北都汽車股份有限公司修理，
    共支出修復費用新台幣(下同)27,000元，被告自應照價賠償
    。
  2.不能營業之損失：原告營小客車因本件事故受損，受損期間
    即100年4月10日起至同月14日止，共5日，原告因此而無法
    營業，每日損失1,785元，共計8,925元，亦應由被告賠償。
  3.綜上，原告得請求之金額總計：35,925元。(計算式：27,00
    0元＋8,925元＝35,925元)
(三)併為聲明：被告應給付原告35,925元，及自起訴狀繕本送達
    之翌日起至清償日止，按週年百分之5計算之利息。
二、被告求為判決：原告之訴駁回。其答辯意旨略以：事故發生
    當時被告僅係放慢行駛速度，並無向路邊停靠之意思；是原
    告駕駛原告營小客車超車不當才會撞到被告小客車，被告並
    無過失；臺灣省車輛行車事故覆議委員會做成覆議意見時並
    未讓被告有說明之機會，系爭覆議意見並不符合事實等語。
三、得心證之理由：
(一)被告應負侵權行為損害賠償責任─
  1.原告主張其於上開時、地，駕駛原告營小客車與被告駕駛之
    被告小客車左側車門碰撞，致原告營小客車右前側車頭受損
    之事實，為兩造所不爭執，且有基隆市警察局100年5月19日
    基警交字第1000013781號函附之道路交通事故現場圖、道路
    交通事故調查報告表、道路交通事故現場談話紀錄表、現場
    照片等件附卷可稽，原告此部分之主張堪信為真實。
  2.被告雖辯稱其對於本件車禍發生並無過失，本件事故係因原
    告駕駛原告營小客車超車不當所致等語。惟按「汽車迴車前
    ，應暫停並顯示左轉燈光或手勢，看清無來往車輛，並注意
    行人通過，始得迴轉。」道路交通安全規則第106條第5款定
    有明文。查本件事故發生時被告係駕駛被告小客車為左迴轉
    ，在無不能注意之情事下，竟疏未注意看清左側直行來車動
    態，亦未依規定顯示左方向燈，貿然左迴轉，致與原告所駕
    駛之原告營小客車相撞等情，有前開交通事故調查報告表及
    警訊筆錄在卷可稽，是被告行為已違反前開道路交通安全規
    則第106條第5款於關於汽車迴車之相關規定，足見被告之違
    規駕駛行為係本件事故發生之原因，此亦為臺灣省基宜區車
    輛行車事故鑑定委員會鑑定意見及臺灣省車輛行車事故覆議
    鑑定委員會之覆議意見所共認（本院按：該二會所為鑑定意
    見，就被告之駕駛行為違反上開交通規範而有過失一節，並
    無不同，僅就肇事責任之主、次因認定有別，附此敘明），
    有該二會100年7月21日基宜鑑字第1005001623號函暨鑑定意
    見書(下稱系爭鑑定意見)、100年9月6日覆議字第100620361
    7號函暨覆議意見書(下稱系爭覆議意見)在卷足考。是原告
    主張本件車禍，乃出於被告之駕駛過失之情，足堪實信，被
    告辯稱本件車禍發生全屬原告超車不當所致，其並無過失云
    云，難以採信。
(二)原告就本件車禍亦與有過失─
    被告抗辯本件車禍之發生全屬原告之過失，被告並無肇事因
    素等語，然此為原告所否認，並陳稱本件事故發生時原告係
    先見被告小客車已偏右往路旁行駛，既未顯示左轉燈光或手
    勢，亦未為暫停之動作，故原告並無預見並假設被告小客車
    要為迴轉動作之可能；且被告小客車既為迴轉之車輛，而原
    告營小客車為直行車，則事故發生時應係原告營小客車具有
    優先之路權等語。惟按「汽車行駛時，駕駛人應注意車前狀
    況及兩車併行之間隔，並隨時採取必要之安全措施。」「汽
    車超車及讓車時，應依下列規定：五、前行車減速靠邊或以
    手勢或亮右方向燈表示允讓後，後行車始得超越。超越時應
    顯示左方向燈並於前車左側保持半公尺以上之間隔超過，行
    至安全距離後，再顯示右方向燈駛入原行路線。」道路交通
    安全規則第94條第3項第101條第1項第5款分別定有明文。查
    ：原告營小客車於事故發生時雖係直行車而具路權之歸屬
    ，惟路權之歸屬並不等於毋庸負駕駛之注意義務，可以無視
    車前狀況，任意直行，而致遵守交通法規或違規之一方之生
    命、身體、財產於不顧。觀諸道路交通事故現場圖、道路
    交通事故調查報告表及現場照片所示，本件事發當時天候雨
    、夜間有照明，柏油路面濕潤、無缺陷、無障礙物，視距良
    好，且該路段係無分向設施，且未繪設車道線、未繪設快慢
    車道分隔線，顯見該路段車道狹窄，行車時實更應隨時注意
    車前狀況。原告本應注意確實遵守前揭規定，注意車前狀
    況，隨時採取必要之安全措施，尤以本件事發前，同向前行
    之被告小客車雖係靠右行駛，然既未完全靠停路邊，原告於
    事發前尚無法明確判斷被告小客車之行車動向，衡情本應更
    加注意車前狀況，減速在後慢行，並隨時採取必要之安全準
    備，或得被告小客車之允讓或確定被告已路邊停車後，保持
    適當距離超越被告小客車，原告卻捨此不為，既未釐清前方
    被告小客車之行車動向，亦未得被告小客車之允讓或確定已
    路邊停車，貿然超越被告小客車，顯違上開交通規範而有過
    失；且原告於事發時主觀上既未認識被告小客車為左迴轉車
    ，則其為超越同向直行之被告小客車之駕駛行為時，本應注
    意是否經前車允讓，非於事發後方以原告營小客車為直行車
    、具路權之歸屬，而得以免除其注意義務。本件事故於臺
    灣省基宜區車輛行車事故鑑定委員會所做成之系爭鑑定意見
    ，謂「陳德旺(即原告)雨夜駕駛營小客車，行經無分向設施
    路段，未經前車允讓超車不當，為肇事主因。」於臺灣省車
    輛行車事故覆議鑑定委員會所做成之系爭覆議意見，則謂「
    陳德旺雨夜駕駛營小客車，疏未充分注意車前狀況，為肇事
    次因。」亦均認定原告有駕駛過失。因此，原告主張其係直
    行車而具路權之歸屬、本件事故全係被告小客車左迴轉不當
    所示等語，即無可採。是被告抗辯原告就本件車禍之發生，
    亦有過失，堪予採信。
(三)原告因本件車禍所受之損害額─
    按「因故意或過失，不法侵害他人之權利者，負損害賠償責
    任。」「汽車、機車或其他非依軌道行駛之動力車輛，在使
    用中加損害於他人者，駕駛人應賠償因此所生之損害」「不
    法毀損他人之物者，被害人得請求賠償其物因毀損所減少之
    價額」民法第184條第1項前段、第191條之2前段、第196條
    分別定有明文。本件被告駕駛被告小客車因駕駛過失致原告
    營小客車受有損害之事實，已如前述，被告之駕駛過失行為
    與原告營小客車損害之間，自有相當因果關係，被告自應負
    侵權行為損害賠償之責，從而原告依前揭法條之規定，訴請
    被告賠償其損害，即屬於法有據。茲於原告聲明範圍內，審
    酌其請求損害賠償範圍應否准許，茲分述如下：
  1.原告小客車車損部分：
    原告主張原告小客車因本件事故受損，經送北都汽車股份有
    限公司修理，現以27,000元修復，其中工資為15,965元(含
    板金、噴漆)，零件為11,035元，此有原告提出之北都汽車
    股份有限公司統一發票為證，並為被告所不爭執，惟依民法
    第196條請求賠償物被毀損所減少之價額，得以修復費用為
    估定之標準，但以必要者為限（例如︰修理材料以新品換舊
    品，應予折舊），此有最高法院77年度第9次民事庭會議決
    議可資參照。觀諸原告所提出之原告小客車行車執照，原告
    營小客車自98年6月29日領照使用之時起，至100年4月10日
    本件車禍發生之時止，依營利事業所得稅查核準則第95條第
    6款規定：「固定資產提列折舊採用定率遞減法者，以一年
    為計算單位，其使用期間未滿一年者，按實際使用之月數相
    當於全年之比例計算之，不滿一月者，以月計」之方法計算
    結果，應以1年10個月計，其汽車及附加零件已有折舊，應
    將折舊部分予以扣除。本院依行政院所頒固定資產耐用年數
    表及固定資產折舊率之規定，營業用小客車之耐用年數為5
    年，依定率遞減法每年折舊千分之369，則原告請求之修理
    費中零件部分為11,035元，依上開標準計算之折舊額為6,21
    3元｛計算方法：11,035元×0.369＝4,072元（11,035
    元－4,072元）×0.369×10/12＝2,141元，＋＝6,213
    元，以下元以下四捨五入｝，扣除折舊額後，原告所得請求
    之零件費用為4,822元，加上不應折舊之工資15,965元，合
    計20,787元（計算式：4,822元＋15,965元＝20,787元），
    即為原告所受原告營小客車毀損之損害。
  2.原告營小客車修復期間，因不能營業所受之損害部分：
    原告營小客車因受損而送修，為期5日不能營業，有北都汽
    車股份有限公司之統一發票在卷足憑，復依原告所提卷附基
    隆市汽車駕駛員職業公會證明單所載「提供本市計程車業查
    定銷售額及計算之營業損失參考，核定每日為新台幣壹仟柒
    佰捌拾伍元整，特此證明。」此亦為被告所不爭執，是原告
    主張因此受有營業損失8,925元（計算式：1,785元×5日＝8
    ,925元），應由被告負責賠償一節，亦應准許。
  3.從而，原告因本件事故所受之損失共29,712元。
(四)被告扣除原告與有過失比例後實際應賠償之金額─
    按損害之發生或擴大，被害人與有過失者，法院得減輕賠償
    金額，或免除之；且前開規定，於被害人之代理人或使用人
    與有過失者，準用之，民法第217條第1項、第3項分別規定
    甚明。而上開規定之目的，在謀求加害人與被害人間之公平
    ，故在裁判上法院得以職權減輕或免除之（最高法院85年台
    上字第1756號判例參照）。原告就本件車禍之發生與有過失
    ，已如前述，本院自得依前揭規定，適用過失相抵之法則，
    減輕被告之賠償金額。本院審酌如上所述之原告與被告就本
    件車禍發生之原因力強弱與過程之輕重程度，及兩造應負之
    注意義務情節等一切情狀，認為被告無視同向後方、左側之
    車況，亦未依規定顯示左方向燈，貿然左迴轉，致與疏未注
    意車前狀況而欲超越被告小客車之原告營小客車碰撞，原告
    與被告於本件車禍事故之發生各應負擔百分之40及百分之60
    之過失責任為適當。故本件原告得請求賠償之金額為17,827
    元（計算式：29,712元×0．6＝17,827）。
四、綜上，原告本於侵權行為之法律關係，請求被告給付17,827
    元，及自起訴狀繕本送達之翌日即100年5月18日起至清償日
    止，按週年百分之5計算之利息，為有理由，應予准許。至
    原告逾此所為請求，為無理由，應予駁回。
五、本件命被告給付部分，係適用小額訴訟程序所為被告敗訴之
    判決，依民事訴訟法第436條之20規定，應依職權宣告假執
    行，爰依職權宣告之。
六、訴訟費用依民事訴訟法第79條、第436條之19第1項規定，確
    定為6,000元(含裁判費1,000元、事故鑑定費3,000元、覆議
    鑑定費2,000元)，並依兩造勝、敗比例，各自分擔如主文第
    3項所示。
中    華    民    國    100   年    10    月    25    日
                  基隆簡易庭法  官  徐世禎
以上正本係照原本作成。
對於本件判決如有不服，應於收受送達後20日內向本院提出上訴
書狀，上訴於本院合議庭，並按他造當事人之人數附具繕本。
當事人之上訴，非以判決違背法令為理由不得為之，上訴狀應記
載上訴理由，表明下列各款事項：
(一)原判決所違背之法令及其具體內容。
(二)依訴訟資料可認為原判決有違背法令之具體事實。
得上訴
中    華    民    國    100   年    10    月    25    日
                            書記官  陸清敏